臺灣桃園地方法院刑事判決　　　　　　　 99年度訴字第819號
公　訴　人　臺灣桃園地方法院檢察署檢察官
被　　　告　吳義江
選任辯護人　陳萬發律師
上列被告因違反槍砲彈藥刀械管制條例案件，經檢察官提起公訴
（98年度偵字第27468號），本院判決如下︰
    主  文
吳義江未經許可持有手槍，處有期徒刑伍年貳月，併科罰金新臺
幣拾伍萬元，罰金如易服勞役，以新臺幣貳仟元折算壹日。
扣案之美國COLT廠製series 90 型口徑0.38吋制式手槍壹枝（含
彈匣壹個，槍枝管制編號：0000000000號）、口徑0.38吋制式子
彈參顆，均沒收。
    事  實
一、緣黃國展前透過宋芳益（黃國展、宋芳益二人業據台灣高等
    法院以96年度上更( 一) 字第461 號判處罪刑確定）介紹，
    出借新臺幣（下同）130 萬元予吳義江，黃國展、吳義江二
    人並約定二星期即清償，且給付利息50萬元。詎吳義江屆期
    並未清償且避不見面，黃國展、宋芳益二人乃多次前往吳義
    江家中尋人催討，然亦無所獲，黃國展、宋芳益二人明知除
    本金130 萬元及原所約定之利息50萬元以外，吳義江並無清
    償之意，惟二人竟基於擄人勒贖之犯意聯絡，計劃以催討債
    務為由將吳義江綁架而勒贖大筆金錢。嗣黃國展得知吳義江
    常在桃園縣中壢市「大聯盟KTV 」出入，而黃國展、宋芳益
    二人因居住於南部地區，對北部地區路況不熟，並計劃由居
    住在台北地區之友人黃憲政（業據台灣高等法院以96年度上
    更(一) 字第461 號判處罪刑確定）提供車輛並擔任駕車任
    務。謀議既定，黃國展、宋芳益二人即於93年3 月4 日一同
    北上，宋芳益且攜帶其自91年中即開始非法持有之已換裝金
    屬槍管之仿BERETTA 廠M9型半自動手槍製造之有殺傷力改造
    手槍1 枝（含彈匣1 個，槍枝管制編號0000000000號），及
    有殺傷力之口徑9mm 制式子彈2 顆、直徑約9mm 土造金屬彈
    頭之土造子彈7 顆（經鑑定試射2 顆後僅餘5 顆）；黃國展
    則攜帶其自91年中即開始非法持有之有殺傷力、口徑9mm 制
    式子彈4 顆。黃國展、宋芳益於93年3 月5 日先至黃憲政所
    任職之位於臺北市○○路○ 段243 之7 號「天驛交通公司」
    欲向黃憲政借用汽車以為作案之交通工具，並告知黃憲政要
    至中壢地區找人協商債務，由黃憲政駕車協助。黃憲政雖不
    知黃國展、宋芳益二人係為意圖勒贖而擄人，惟亦基於與黃
    國展、宋芳益共同妨害他人自由之犯意聯絡，駕駛不詳車號
    之自用小客車搭載宋芳益、黃國展，三人共同至桃園縣中壢
    地區「大聯盟KTV 」附近尋人，嗣於93年3 月5 日晚間10時
    許，黃國展等人在桃園縣中壢市○○路「華南商業銀行」前
    ，發現吳義江所駕車輛，渠等即在附近等候埋伏，於同年月
    6 日凌晨0 時許，黃國展、宋芳益、黃憲政三人見吳義江出
    現欲開車門之際，先由黃憲政駕車趨近吳義江，並由黃國展
    與黃憲政下車強押吳義江進入黃憲政駕駛之車輛，宋芳益並
    自後座打開車門將吳義江拉入車內，經制伏吳義江後，黃國
    展隨即返回車內與宋芳益坐於後座，將吳義江押在二人中間
    ，黃憲政則返回駕駛座，驅車將吳義江押往上址「天驛交通
    公司」之地下室內。而黃國展於途中因見吳義江時而以手撫
    摸腰際之舉感覺有異，遂在進入地下室後，即察看吳義江上
    半身，果自吳義江身上搜出由吳義江自不詳時間即持有之具
    殺傷力由美國COLT廠製series 90 型口徑0.38吋制式手槍1
    枝（含彈匣1 個，槍枝管制編號：0000000000號）、口徑
    0.38 吋 制式子彈6 顆（經鑑定試射3 顆後僅餘3 顆）。黃
    國展等人復將吳義江之雙手以膠帶綑綁，以控制其行動，黃
    國展因不滿吳義江有攜帶槍彈及達強逼吳義江給付贖金之目
    的，復單獨基於傷害他人身體之犯意，隨手拾起地下室內之
    木棍毆打吳義江，致吳義江受有左背、左手臂及左小腿多處
    瘀傷之傷害。宋芳益、黃國展向吳義江稱要付800 萬元解決
    債務，並令吳義江用其當時所持用之0000000000號行動電話
    ，撥打電話予其前妻吳玉芬、友人鍾國勳等人要求籌錢，而
    吳義江因已為黃國展等人控制，復遭毆打，不得已乃同意給
    付黃國展、宋芳益800 萬元，付款方式則為第一次給付50萬
    元，第二次給付250 萬元，待收取上開300 萬元後，即可將
    吳義江釋放，剩餘500 萬元再以吳義江之父吳仁茂名下土地
    辦理抵押擔保之方式處理。達成付款之商議後，因已接近上
    班時間，為免「天驛交通公司」之人員發覺，乃由黃憲政駕
    駛上開車輛載同黃國展、宋芳益及吳義江等人離開上址地下
    室，並依黃國展之指示，將吳義江載往不知情之黃國展前表
    姊夫潘生發（業經檢察官為不起訴處分確定）位於臺北縣樹
    林市○○街111 巷2 之3 號4 樓住處內繼續控制。而於離開
    上址地下室時，黃國展竟基於非法持有制式手槍、子彈之故
    意，將其自吳義江身上搜出之上開制式手槍、制式子彈均置
    放於吳義江所攜帶之手提袋內而持有之。到達上址臺北縣樹
    林市○○街111 巷2 之3 號4 樓處所後，由黃國展、宋芳益
    輪流看管吳義江，控制吳義江之行動自由，黃憲政則先駕車
    返回天驛交通公司上班，待下班後始至潘生發家中協助看守
    吳義江。嗣於93年3 月7 日下午2 時許，黃國展等人以電話
    通知吳玉芬應付第一筆款項50萬元，並約定至臺北市○○路
    「行天宮」取款，約於同日晚間8 時許，吳玉芬依指示在「
    行天宮」附近之巴士站將上開50萬元交付予不知情之紀世傑
    （業經檢察官另為不起訴處分確定），紀世傑再攜至臺北市
    ○○路○ 段附近將50萬元交予宋芳益。又黃國展等人於同年
    月8 日下午5 時許再以電話通知吳玉芬準備給付第二筆款項
    250 萬元，然因吳玉芬已報警處理，經內政部警政署刑事警
    察局組成專案小組救援、偵辦，於同年月9 日上午8 時15分
    許，持臺灣桃園地方法院檢察署檢察官簽發之拘票，在臺北
    縣樹林市○○街111 巷2 之3 號4 樓拘捕黃國展等人到案，
    並查獲剩餘贓款48萬元，另扣得宋芳益、黃國展所分別持有
    之自己所有之上開改造手槍、子彈，及黃國展所持有之吳義
    江所有之上開制式手槍、子彈。並在黃國展背包內查得其所
    有供聯絡所用之門號0000000000號行動電話1 支、宋芳益背
    包內查得所有供聯絡所用之門號0000000000號行動電話1 支
    ，及在客廳茶几上查得黃憲政所有供聯絡所用之門號000000
    0000之行動電話1 支。在黃憲政背包內查得吳義江所有之門
    號0000000000號行動電話、門號不詳之行動電話共2 支。並
    救出吳義江使之重獲自由，然至斯時止吳義江已遭私行拘禁
    計3 日有餘。
二、宋芳益持有具殺傷力改造手槍、擄人勒贖犯行，黃國展持有
    子彈、擄人勒贖犯行，黃憲政私行拘禁犯行，為台灣高等法
    院以96年度上更( 一) 字第461 號判決分別判處罪刑，黃憲
    政未經上訴而確定，宋芳益、黃國展之部分嗣經最高法院以
    97年度台上字第2152號判決駁回上訴而確定後，檢察官依台
    灣高等法院上開確定判決簽分偵查起訴。
    理  由
壹、證據能力：
一、按刑事訴訟法第159 條第1 項規定：「被告以外之人於審
    判外之言詞或書面陳述，除法律有規定者外，不得作為證據
    」；其立法本旨係以證人於審判外之言詞或書面陳述，屬於
    傳聞證據，此項證據，當事人無從直接對於原供述者加以詰
    問，以擔保其真實性，法院亦無從直接接觸證人而審酌其證
    言之憑信性，違背直接審理及言詞審理之原則，除具有必要
    性及信用性情況之除外者外，原則上不認其有容許性，自不
    具證據能力；至所謂具有必要性及信用性情況者，例如刑事
    訴訟法第159 條之1 、之2 、之3 、之4 、之5 情形，仍例
    外認其有證據能力，然此乃係指法院未於審判期日傳喚相關
    證人到庭，案件僅能依靠該等證人於審判外之陳述以為判斷
    之情形，始需就該等審判外供述證據嚴格依照刑事訴訟法第
    15 9條之1 至之5 所定要件一一檢視各該證人之供述，作為
    證據之資格。倘法院已經依據當事人聲請傳喚證人到庭接受
    檢辯雙方之交互詰問，則法院既已透過直接、言詞審理方式
    檢驗過該證人之前之證詞，當事人之反對詰問權亦已受到保
    障得以完全行使之情況下，該等審判外證據除有其他法定事
    由（例如：非基於國家公權力正當行使所取得或私人非法取
    得等，而有害公共利益，即以一般證據排除法則為判斷），
    應認該審判外供述已得透過審判程式之詰問檢驗，而取得作
    為證據之資格，亦即其審判外供述與審判中供述相符部分，
    顯然已經構成具備可信之特別情狀，當然有證據資格（實務
    上之作用常為引用該等陳述與審判中陳述相符，強化該證人
    供述之可信度），其不符部分，作為檢視審判中所為供述可
    信與否之彈劾證據，當無不許之理，甚者，其不符部分倘係
    於司法警察、檢察事務官調查中之供述，作為認定被告犯罪
    與否或不構成犯罪與否之證據，亦僅需依照刑事訴訟法第15
    9 條之2 規定，斟酌其審判外供述作成外部環境、製作過程
    、內容、功能等情況認為之前供述較為可信，即可取得證據
    資格，而作為認定事實之證據資格（參照最高法院94年度臺
    上字第2507號、95年臺上字第2515號判決意旨）。查本件證
    人黃國展、黃憲政業經本院於審判期日以證人身分具結後行
    交互詰問程序，直接言詞審理檢視其等證詞，故其等前於警
    局時所為之陳述，當然已取得作為證據之資格，而有證據能
    力，被告與其辯護人均指稱上開證人於警詢之供述並無證據
    能力云云，尚非可採。
二、次按被告以外之人於審判中滯留國外或所在不明而無法傳喚
    ，其於司法警察調查中所為之陳述，經證明具有可信之特別
    情況，且為證明犯罪事實之存否所必要者，得為證據，刑事
    訴訟法第159 條第1 項、第159 條之3 第3 款分別定有明文
    。查本件證人宋芳益於其擄人勒贖及槍砲之案件經最高法院
    於97年5 月22日以97年度台上字第2152號判決駁回其之上訴
    而確定後之97年7 月20日已經棄保潛逃國外，至今未歸，有
    其入出境資訊連結作業、戶役政連結作業系統各一紙附卷可
    稽（臺灣桃園地方法院檢察署檢察官亦已對其發出執行通緝
    在案），是該證人已因滯留國外且亦所在不明而無法傳喚。
    然該證人於警詢時關於本案待證事實之陳述，係其對於黃國
    展如何對被告吳義江搜身而搜得本件槍彈之親身見聞，又無
    其他證據證明該證人之警詢筆錄內容有受污染而不宜作為證
    據之瑕疵，是其陳述具有可信之特別情況，且為證明被告吳
    義江上開犯罪事實存否所必要，依前開規定所述，其於警詢
    之陳述自具有證據能力。被告及其辯護人均指稱宋芳益於警
    詢中所述無證據能力云云，尚非可採。
三、按被告以外之人於偵查中向檢察官所為之陳述，除顯有不可
    信之情況者外，得為證據，刑事訴訟法第159 條之1 第2 項
    定有明文。查證人黃國展於99年1 月8 日偵查中於供前具結
    所為之陳述，係檢察官依法訊問，復無其他事證足資認定其
    等於檢察官訊問時有受違法取供情事，並無何特別不可信之
    情況，被告及辯護人均指稱黃國展於偵查中所述無證據能力
    云云，均非可採。
四、扣案槍、彈鑑定報告之證據能力：
    按「被告以外之人於審判外之言詞或書面陳述，除法律有規
    定者外，不得作為證據」，刑事訴訟法第159條第1項固定有
    明文，然「鑑定之經過及其結果，應命鑑定人以言詞或『書
    面』報告」，同法第206條第1項亦規定甚明，是鑑定人以書
    面為鑑定報告提出於法院，依刑事訴訟法第159條第1項立法
    理由及同法第206條第1項規定，即具有證據能力。又法院或
    檢察官得囑託醫院、學校或其他相當之機關、團體為鑑定，
    或審查他人之鑑定，並準用第203條至第206條之1之規定，
    刑事訴訟法第208條第1項亦定有明文。依此，檢察官對於偵
    查中之案件，認須實施鑑定者，固應就具體個案，選任鑑定
    人或囑託鑑定機關（團體）為之；但對於司法警察機關調查
    中之案件，或有量大或急迫之情形，為因應實務之現實需求
    ，如檢察官針對該類案件之性質（例如：查扣之毒品必須檢
    驗其成份、對施用毒品之犯罪嫌疑人必須檢驗其體內有無毒
    品代謝反應、對於查扣之槍砲彈藥必須檢驗有無殺傷力、對
    違反野生動物保育法案件必須鑑定是否屬於保育類動物案件
    等），認為當然有鑑定之必要者，經參看法務部92年5月20
    日法檢字第092080203號函送之法務部「因應刑事訴訟法修
    正工作小組」研討之刑事訴訟法修正相關議題第21則之共識
    結論，以及臺灣高等法院於92年8月1日舉行之刑事訴訟法新
    制法律問題研討會第三則法律問題研討結果之多數說（載於
    司法院92年8月印行「刑事訴訟法新制法律問題彙編」第15
    頁至第18頁），基於檢察一體原則，得由該管檢察長對於轄
    區內之案件，以事前概括選任鑑定人或囑託鑑定機關（團體
    ）之方式，俾便轄區內之司法警察官、司法警察對於調查中
    之此類案件，得即時送請事前已選任之鑑定人或囑託之鑑定
    機關（團體）實施鑑定，該鑑定人或鑑定機關（團體）亦應
    視同受承辦檢察官所選任或囑託而執行鑑定業務，其等出具
    之書面鑑定報告應屬刑事訴訟法第206條所定之傳聞例外，
    當具有證據能力（參看法務部92年9月1日法檢字第09200350
    83號函）。從而，本件扣案槍彈，經由查獲之內政警政署刑
    事警察局依先前轄區檢察署檢察長事前概括選任槍彈鑑定機
    關即內政部警政署刑事警察局實施鑑定，而經內政部警政署
    刑事警察局出具該局鑑定書1 份，該鑑定書自應認具有證據
    能力而得為本件之證據。
五、警方於本件之搜索係依涉及擄人勒贖之被告即黃國展、宋芳
    益、黃憲政、潘生發等人之同意為之，有其等親具之搜索扣
    押筆錄及自願受搜索同意書附卷可憑，是本案扣案之槍、彈
    均具有證據能力。
貳、實體部分：
一、訊據被告吳義江矢口否認上開犯行，其與辯護人辯稱：本案
    檢察官起訴理由主要是靠敵對者黃國展、黃憲政、宋芳益三
    人於前案之供述為理由，但其三人與被告間互為敵對關係，
    供述當然不足採信，尤其黃國展等人所述在中壢中正路該處
    ，依黃憲政所述該處燈光明亮，假如被告當時有自行攜帶槍
    彈，又已經子彈隨時可擊發，則被告當時只要拒絕與黃國展
    等人上車，或持其自有攜帶槍彈擊發大可任意離去，何以並
    無如此，足證被告絕無攜帶槍彈之行為，況且黃國展等人所
    述在去西園路的車程中，黃憲政自稱已發現被告摸腰際的動
    作不尋常，且稱宋芳益有對被告摸腰際檢查，豈可能沒有發
    現黃國展等人所稱的槍彈，足認黃國展等人供述不合常理，
    再者於警方在俊英街攻堅時，是在花園查扣兩把槍彈，如果
    其中壹把是被告所有，黃國展等人何必從西園路一路帶到俊
    英街，又從俊英街丟棄，如此舉動應該是黃國展等人自己的
    槍枝，才會隨身攜帶並於警方攻堅時為湮滅證據而丟棄，與
    被告並無關連，而黃國展一再稱該槍彈放在被告的包包內，
    但警方查扣時卻沒有被告的包包，亦足認黃國展供述不實在
    ，黃國展等三人於93年3 月6 日至3 月9 日的犯案過程中，
    有足夠的時間事先勾串，萬一事蹟敗露時如何卸責，所以才
    有其三人於警詢故意將本案槍彈推卸給被告的情形，所以本
    案綜合卷證來看，應該是黃國展等三人的供述與經驗法則不
    合，被告的供述才符經驗法則，故被告並無持有本案槍彈的
    犯行云云。惟查：
  (一)被告吳義江為宋芳益、黃國展、黃憲政三人控制時，其身上
    有攜帶如事實欄所述之制式手槍1 枝、制式子彈6 顆，業據
    宋芳益、黃國展、黃憲政自警詢時即一再陳述明確。證人宋
    芳益於警詢中證稱：伊與黃國展、黃憲政於93年3 月6 日將
    被告吳義江帶至「天驛交通公司」地下室，黃國展或黃憲政
    在被告吳義江的身上搜到一把比一般手槍還小的白色手槍等
    語。證人黃國展於警詢中證稱：COLT三八○制式手槍1 枝（
    內含彈匣1 個、子彈6 粒）是從吳義江身上搜獲的，在車上
    的期間，被告吳義江就常有在摸腰際，後來我們到潘生發家
    後，吳義江又在摸腰際，我們覺得很奇怪，黃憲政就拉開吳
    義江的衣服，發現右腰際插有一把COLT三八○制式手槍1 枝
    （內含彈匣1 個、子彈6 粒），伊叫黃憲政把該把手槍放在
    抽屜時，宋芳益就取出他的（改造）手槍放在一起等語。證
    人黃憲政於警詢中證稱：黃國展、宋芳益於93年3 月6 日凌
    晨到臺北市○○路○ 段243 之7 號找伊，黃國展請伊載其與
    宋芳益到中壢找朋友，於是伊駕駛M3-6566 號自小客到中壢
    市「大聯盟」搖頭店，當時被告吳義江與黃國展、宋芳益以
    客家話交談，因協商未果，且黃國展在被告吳義江身上搜到
    一把銀色手槍，被告吳義江提議另找他處協商，他們三人上
    車後，黃國展叫伊往台北方向開，最後就到臺北縣樹林市○
    ○街111 巷2 之3 號4 樓等語。從證人宋芳益、黃國展、黃
    憲政之警詢證詞中雖可知，其等對於在何處搜獲被告吳義江
    所持之制式槍彈所供互不一致，然渠等三人於警局初詢時即
    一致陳稱上開槍彈係被告吳義江所攜帶，且斯時渠等三人並
    無勾串之可能，是渠等所證上開制式槍彈為被告吳義江所攜
    帶，並為黃國展所搜獲乙節，即為可信。
  (二)證人黃國展於本院審理時證稱渠等之自小客車自中壢市○○
    路華南銀行載被告吳義江往「天驛交通公司」之車程中，黃
    憲政有喊一句「你（指被告吳義江）在幹什麼」，因為黃憲
    政說他從後照鏡看到吳義江一直在摸腰際，黃憲政在車上叫
    伊注意吳義江在摸腰際，到了「天驛交通公司」地下室之後
    ，伊第一個動作就是從被告吳義江的腰際把他的衣服拉起來
    ，伊看到在吳義江右前腰際插了一把槍，就把他的槍拿走，
    放在右手邊鞋櫃上的一個紙箱內，然後就動手打吳義江，打
    完之後伊將彈匣退下，有看到子彈在彈匣內，伊與宋芳益、
    黃憲政離開「天驛交通公司」的時候，把吳義江的槍彈放在
    他的包包內，然後一起帶到臺北縣樹林市○○街111 巷2 之
    3 號4 樓，到了之後把裝有吳義江槍彈的包包放在客廳角落
    的沙發椅旁的地上，「（審判長問：警察查獲你們之後，你
    和宋芳益、黃憲政有無單獨交談的機會？）沒有，帶回警局
    之後我們都分別被隔離在不同的偵訊室。」等語，與其99年
    1 月8 日偵訊證詞相符。
  (三)證人黃憲政於本院審理時證稱在渠等之自小客車自中壢市○
    ○路華南銀行載被告吳義江往「天驛交通公司」之車程中，
    伊好像有向黃國展說吳義江坐在後座鬼鬼祟祟的，伊看中間
    的照後鏡時看到吳義江身體動來動去，他有用手去弄他的衣
    服，車到達「天驛交通公司」後，下車時，黃國展有對被告
    吳義江搜身，「吳義江當時動來動去，黃國展問他在做什麼
    ，然後就撥他的外套，就看到壹把槍插在外套與穿在裡面衣
    服之間的右前腰間，外套一撥開就可以看到槍枝，然後黃國
    展就罵『那是什麼』，然後就動手把該槍搶走。」、「黃國
    展好像有將槍彈放入吳義江的包包內，然後再把該包包放在
    他們講話旁邊的櫃子上面，…」等語。由證人黃國展、黃憲
    政之本院審理證詞可知，黃國展搜得被告吳義江所持上開制
    式槍彈之地點確如證人宋芳益警詢中所稱係在「天驛交通公
    司」地下室，時間則係渠等一行人之自小客車甫到達「天驛
    交通公司」地下室之際。
  (四)證人即參與本案之警官楊坤明於本院審理時證稱「（辯謢人
    問：攻堅完畢後，黃國展、宋芳益、黃憲政是如何帶到警局
    ？）據我的印象，是分開來解送的，因為當時參與攻堅的人
    員至少有一、二十位，車輛至少也有四、五輛。」、「（辯
    謢人問：到了警局製作筆錄前到製作筆錄，上開三人在此過
    程有無一起在場的情形？）從逮捕到訊問警詢筆錄結束都是
    將他們三人分開的。」等語。益見證人黃國展、宋芳益、黃
    憲政自為警方逮獲至警詢筆錄製作完畢，並無相互勾串而將
    扣案之COLT廠製series 90 型口徑0.38吋制式手槍1 枝（含
    彈匣1 個，槍枝管制編號：0000000000號）、口徑0.38吋制
    式子彈6 顆（經鑑定試射3 顆後僅餘3 顆）之所有人推由被
    告吳義江承擔之可能。被告吳義江及辯護人雖辯稱黃國展、
    宋芳益、黃憲政自93年3 月6 日凌晨擄走被告吳義江至吳義
    江於93年3 月9 日上午為警救出，時間甚長，仍有可能在此
    一期間內預為演練若東窗事發後推卸罪責予被告吳義江云云
    ，然若渠等在上開期間內預為演練若東窗事發後推卸罪責予
    被告吳義江，則渠等豈有可能在警詢時出現對於在何處搜獲
    被告吳義江所持之制式槍彈所供互不一致之情形？是反而可
    見，黃國展、宋芳益、黃憲政應係並無預見己之犯行為警查
    獲，又因渠等自93年3 月6 日凌晨至3 月9 日上午犯案期間
    甚長，乃對於93年3 月6 日凌晨車行至「天驛交通公司」地
    下室時，黃國展對被告吳義江搜身乙節之詳情，記憶不清，
    乃產生對於搜身地點於警詢所供互不一致之情形。況若渠等
    果若於犯案期間即已預先串供，則大可將黃國展、宋芳益自
    身持有上開非制式手槍與9MM 制式、非制式子彈之罪責一併
    推由被告吳義江承擔，甚至於犯案期間假造被告吳義江積欠
    渠等800 萬元之債權憑證，以防案發後為被告吳義江指訴渠
    等犯擄人勒贖重罪，然事實上，於黃國展、宋芳益、黃憲政
    擄人勒贖及槍砲之案件中，渠等並無為該等行為，是自不能
    以犯案期間甚長，即指渠等事先已有何勾串行為。至被告吳
    義江與辯護人質疑黃憲政既於車行至「天驛交通公司」之車
    程中已提醒黃國展被告吳義江有在摸腰際之鬼祟行為，何以
    黃國展不在車行過程中立即對被告吳義江搜身？又若被告吳
    義江果攜有制式槍彈，何以被告吳義江不對擄人勒贖之黃國
    展、宋芳益、黃憲政開槍反制云云？然查，被告吳義江甫出
    現於中壢市○○路華南銀行欲開車離去時，即為黃國展、宋
    芳益、黃憲政以強暴手段妨害自由，並押上渠等之自小客車
    ，在該自小客車之後座，被告吳義江又為黃國展、宋芳益二
    人左、右包夾，控制其之自由，是被告吳義江當無得以抽出
    槍枝反擊之適當機會，殆車行至「天驛交通公司」地下室後
    ，黃國展又立即對被告吳義江實施搜身，並搜獲本案制式槍
    彈，可見黃國展、宋芳益、黃憲政對被告吳義江搜身之時機
    並無延誤之可言，並無不符經驗法則之處。
  (五)黃國展在被告吳義江身上搜獲之上開制式手槍1 枝、制式子
    彈6 顆，經送內政部警政署刑事警察局鑑驗結果，其中手槍
    1 枝係美國COLT廠製series 90 型口徑0.38吋制式手槍，機
    械性能良好，可擊發同口徑制式子彈，認具殺傷力；子彈6
    顆均係口徑0.38吋制式子彈，試射3 發後，認均具殺傷力，
    有該局93年3 月9 日刑鑑字第0930054326號槍彈鑑定書1份
    在卷可稽。
  (六)綜上，本件事證已經明確，被告吳義江之犯行足堪認定，應
    依法論科。
二、法律修正之比較
  (一)槍砲彈藥刀械管制條例部分；
    被告吳義江行為後，槍砲彈藥刀械管制條例第7 條雖於97年
    11月26日有所修正，然僅增加第5 項「意圖供自己或他人犯
    罪之用，以強盜、搶奪、竊盜或其他非法方法，持有依法執
    行公務之人所持有之第一項所列槍砲、彈藥者，得加重其刑
    至二分之一。」另將修正前之第4 項即「第一項至第三項之
    未遂犯罰之。」移至第6 項。是就被告吳義江所犯之槍砲彈
    藥刀械管制條例第7 條第4 項而言，並無修正比較之可言。
    再槍砲彈藥刀械管制條例第12條第4 項之規定，於被告吳義
    江行為後並無修正。
  (二)刑法修正部分：
    (1)被告行為後，前於94年2 月2 日修正公布之刑法，已自95
    年7 月1 日起施行，另刑法施行法亦於95年6 月14日增訂該
    法第1 條之1 規定，並自95年7 月1 日施行。其中修正後刑
    法第2 條之規定，乃係關於新舊法比較適用之準據法，其本
    身無關行為可罰性要件之變更，故於95年7 月1 日刑法修正
    施行後，如有涉及比較新舊法之問題，即應逕依修正後刑法
    第2 條第1 項規定，為「從舊從輕」之比較（最高法院95年
    度第8 次刑事庭會議決議意旨參照）。(2)被告吳義江所犯槍
    砲彈藥刀械管制條例第7 條第4 項、第12條第4 項之罪均有
    併科罰金刑之規定，關於所處罰金刑之易服勞役折算標準，
    於被告行為時刑法第42 條 規定已有修正，依修正前刑法第
    42條第1 項、第2 項、第3 項原規定「罰金應於裁判確定後
    兩個月內完納，期滿而不完納者，強制執行，其無力完納者
    ，易服勞役；易服勞役以1 元以上3 元以下，折算1 日，但
    勞役期限不得逾6 個月；罰金總額折算逾6 個月之日數者，
    以罰金總額與6 個月之日數比例折算」，此折算標準並應適
    用修正前罰金罰鍰提高標準條例第2 條規定，就其原定數額
    提高為100 倍折算1 日，亦即被告行為時之易服勞役折算標
    準，應以銀元100 元以上300 元以下之數額折算1 日，經換
    算為新臺幣，則應以新臺幣300 元以上900 元以下折算1 日
    。至依95年7 月1 日施行之修正後刑法第42條第3 項規定：
    「易服勞役以新臺幣一千元、二千元或三千元折算一日，但
    勞役期限不得逾一年」，經比較結果，以修正後之規定對被
    告有利。
三、核被告吳義江所為，係犯槍砲彈藥刀械管制條例第7 條第4
    項之持有手槍罪、第12條第4 項之持有子彈罪。被告係以一
    行為同時觸犯上開二罪名，為想像競合犯，應依刑法第55條
    之規定，從較重之槍砲彈藥刀械管制條例第7 條第4 項之罪
    處斷。爰審酌被告吳義江持有制式槍彈對於社會之危害性甚
    大、其隨身攜帶制式槍彈之危害性尤鉅暨其犯罪手段等一切
    情狀，量處如主文所之刑，並就罰金刑部分諭知易服勞役之
    折算標準。扣案之美國COLT廠製series 90 型口徑0.38吋制
    式手槍1 枝（含彈匣壹個，槍枝管制編號：0000000000 號
    ）、口徑0.38吋制式子彈3 顆，均屬違禁物，應依刑法第38
    條第1 項第1 款規定沒收，至已試射之僅存彈殼3 顆已不具
    殺傷力，非屬違禁物，不得沒收。
據上論斷，應依刑事訴訟法第299 條第1 項前段，槍砲彈藥刀械
管制條例第7 條第4 項、第12條第4 項，刑法第11條前段、第2
條第1 項但書、第55條、第38條第1 項第1 款，修正後刑法第42
條第3 項前段，判決如主文。
本案經檢察官蔡正傑到庭執行職務
中    華    民    國   100    年    5     月    26    日
                  刑事第三庭審判長法  官  曾家貽
                                  法  官  楊麗文
                                  法  官  曾雨明
以上正本證明與原本無異。
如不服本判決應於收受判決後10日內向本院提出上訴書狀，並應
敘述具體理由。其未敘述上訴理由者，應於上訴期間屆滿後20日
內向本院補提理由書(均須按他造當事人之人數附繕本)「切勿逕
送上級法院」。
                                  書記官  顏緗穎
中    華    民    國   100    年    5     月    30    日
附錄法條：
槍砲彈藥刀械管制條例第7條第4 項
未經許可，持有、寄藏或意圖販賣而陳列第一項所列槍砲、彈藥
者，處五年以上有期徒刑，併科新臺幣一千萬元以下罰金。
槍砲彈藥刀械管制條例第12條第4 項
未經許可，持有、寄藏或意圖販賣而陳列子彈者，處五年以下有
期徒刑，併科新台幣三百萬元以下罰金。